【裁判字號】    99,台抗,900
【裁判日期】    991104
【裁判案由】    違反毒品危害防制條例聲請具保停止羈押
【裁判全文】
最高法院刑事裁定              九十九年度台抗字第九００號
抗  告  人  陳明雄
上列抗告人因違反毒品危害防制條例案件，不服台灣高等法院高
雄分院中華民國九十九年九月二十三日駁回聲請具保停止羈押之
裁定（九十九年度聲字第一一五六號），提起抗告，本院裁定如
下：
    主  文
抗告駁回。
    理  由
按停止羈押係指受羈押之被告仍有羈押之原因，但無繼續羈押之
必要，而以具保、責付或限制住居之處分，代替羈押處分而停止
羈押之執行。被告有無繼續羈押之必要，事實審法院本得斟酌訴
訟進行程度及其他一切情形而為認定，故受羈押之被告除確有刑
事訴訟法第一百十四條所列情形之一，經具保聲請停止羈押不得
駁回者外，如以其他原因聲請具保停止羈押，其應否准許，事實
審法院自有認定裁量之權。苟其此項裁量判斷，並不悖乎經驗法
則或論理法則，又於裁定書內論述其何以作此判斷之心證理由者
，即不得任意指摘其為違法。本件抗告人陳明雄經原審法官訊問
後，認其被訴販賣第二級毒品之罪嫌重大，有刑事訴訟法第一百
零一條第一項第一、三款情形，非予羈押，顯難進行審判，有羈
押之必要而裁定羈押。原裁定以抗告人於原審聲請意旨略以：其
所涉犯者雖係最輕本刑五年以上有期徒刑之罪，惟本案業經審理
終結，抗告人就販賣第二級毒品予林志鴻部分，已經坦承不諱，
爰聲請裁定准予具保停止羈押云云。惟抗告人係犯毒品危害防制
條例第四條第二項之販賣第二級毒品罪，所犯係最輕本刑五年以
上有期徒刑之罪，且其已因先後二次販賣第二級毒品予林志鴻，
經原審各判處有期徒刑六年，定應執行有期徒刑九年之重刑，有
事實足認為有逃亡之虞，羈押之原因依然存在，且有羈押之必要
，不能因具保而使之消滅，抗告人上開聲請具保停止羈押之理由
，核與刑事訴訟法第一百十四條所定不得駁回具保聲請之事由不
合，聲請具保停止羈押，為無理由，而予駁回等情。已敘明所憑
之依據及認定之理由，經核於法尚無違誤。抗告意旨略以：案件
既經審結，羈押原因亦已隨之消滅，如認有逃亡之虞，亦應有確
切之證據，不得憑空臆測，且縱所犯係最輕本刑五年以上有期徒
刑之罪，亦應有羈押之必要始得羈押，不得單以所犯係重罪即率
予羈押，此經司法院釋字第六六五號解釋在案，如以受重刑之宣
告即有逃亡之虞，顯違司法院上開解釋云云。惟按：(一)、原裁定
業就非予羈押，顯難進行審判並確保將來之執行等羈押必要性為
說明，並敘明抗告人羈押之原因尚未消滅，仍有羈押之必要，且
並非單憑抗告人所犯係最輕本刑為五年以上有期徒刑之重罪，為
其駁回抗告人聲請之唯一理由。抗告意旨任意指摘，尚非可取。
(二)、羈押之目的並非單純在確保刑事追訴及審判之進行，尚包括
確定後國家刑罰權之必獲實現，此觀刑事訴訟法第一百零一條之
規定自明，是並非案件一經審結，羈押之原因即當然消滅。抗告
意旨認案件既經審結，羈押原因亦隨之消滅云云，不無誤會。且
如上所述，具保停止羈押係指羈押原因仍然存在，僅係無羈押必
要，乃以具保為替代處分，而羈押原因消滅則係撤銷羈押之事由
，二者不同。抗告人全憑己見，認其羈押原因業經消滅，並執為
具保停止羈押之理由，於法均有未合。應認本件抗告為無理由，
予以駁回。
據上論結，應依刑事訴訟法第四百十二條，裁定如主文。
中    華    民    國  九十九  年   十一   月    四    日
                      最高法院刑事第九庭
                          審判長法官  邵  燕  玲  
                                法官  李  伯  道  
                                法官  孫  增  同  
                                法官  施  俊  堯  
                                法官  李  嘉  興  
本件正本證明與原本無異
                                      書  記  官  
中    華    民    國  九十九  年   十一   月    九    日
                                                      K

司法院資訊處製作；財團法人民間司法改革基金會備份。
